臺灣高等法院交通事件裁定　　　　　　 96年度交抗字第286號
抗　告　人
即受處分人　甲○○
上列抗告人因違反道路交通管理處罰條例案件，不服臺灣臺北地
方法院，中華民國96年3月27日所為裁定（96年度交聲字第45號
），提起抗告，本院裁定如下：
    主  文
抗告駁回。
    理  由
一、按行為後法律或自治條例有變更者，適用行政機關最初裁處
    時之法律或自治條例。但裁處前之法律或自治條例有利於受
    處罰者，適用最有利於受處罰者之規定，民國（下同）94年
    2月5日公布，自95年2月5日起施行之行政罰法第5條定有明
    文。再道路交通管理處罰條例第53條規定業於94年12月28日
    日經總統修正公布，並經行政院於95年6月23日以行政院院
    臺交字第0950087685號令發布自95年7月1日起施行；該條原
    規定為「汽車駕駛人，行經有燈光號誌管制之交岔路口闖紅
    燈者，處新臺幣（下同）1800元以上5400元以下罰鍰」；修
    正後上開規定改列為第1項，並於同條第2項增列「前項紅燈
    右轉行為者，處600元以上1800元以下罰鍰。查，本件抗告
    人即受處分人甲○○之行為時間為95年2月6日，原處分機關
    裁決時間為95年11月14日，是受處分人行為後法律已有變更
    ，且裁處前之法律並無較有利於受處分人之情形，自應依行
    政罰法第5條之規定適用行政機關最初裁處時之法律即修正
    後之現行道路交通管理處罰條例第53條第2項之規定，先予
    敘明。
二、次按汽車駕駛人，行經有燈光號誌管制之交岔路口闖紅燈者
    ，處新臺幣（下同）1800元以上5400元以下罰鍰；前項紅燈
    右轉行為者，處600元以上1800元以下罰鍰。又，汽車駕駛
    人駕駛汽車違反道路交通管理處罰條例第53條第2項規定者
    ，除應依該條所規定之罰鍰處罰外，並應予以記違規點數三
    點，道路交通管理處罰條例第53條第1項、第2項、第63條第
    1項第3款分別定有明文。
三、本件受處分人騎乘其所有車牌號碼CSC-819號機車，於民國
    （下同）95年2月6日16時17分許，沿臺北市○○○路199巷
    由西向東行駛行經敦化北路199巷、健康路15巷口之設有燈
    光號誌管制之交岔路口之際適遇紅燈，竟不遵守交通號誌之
    指示暫時停止前行，而於遇紅燈時仍自敦化北路199巷逕行
    紅燈右轉往健康路15巷向南繼續行駛，為執行巡邏勤務之臺
    北市政府警察局松山分局東社派出所警員岩東宏發現，認受
    處分人有違反修正前道路交通管理處罰條例第53條規定之行
    為當場掣單舉發，並將該舉發通知單交受處分人簽收，惟經
    受處分人拒簽收，警員遂將受處分人拒絕簽收事由記明於該
    舉發通知單上，並告知受處分人應到案時間及處所，及記明
    事由與告知事項而視為已收受。然受處分人逾越舉發通知單
    上所載之應到案日期（95年2月21日）60日以上仍未繳納罰
    鍰或到案提出申訴或陳述，原處分機關遂於95年11月14日依
    道路交通管理處罰條例第53條、第63條第1項（漏引第3款）
    、修正前違反道路交通管理事件統一裁罰基準及處理細則第
    43 條、第44條及修正前違反道路交通管理事件統一裁罰基
    準表之規定裁處受處分人罰鍰4500元，並記違規點數三點，
    有舉發違反道路交通管理事件通知單影本、裁決書各一紙附
    卷可稽（見原法院卷第10頁、第11頁）。
四、訊據受處分人甲○○雖供陳有於上開時間，騎乘CSC-819號
    機車行經上開違規地點，但矢口否認有何違反道路交通管理
    處罰條例規定之行為，辯稱：伊當日騎乘機車行經臺北市○
    ○○路○段80巷口，行駛至敦化北路巷口時號誌燈為紅燈而
    停車等待，之後號誌燈為綠燈時繼續往前行駛，到路口時因
    感覺鞋內有異物，故過馬路後停在路邊清理鞋中異物，清理
    完畢後繼續往前騎，就發現前面有員警及替代役男在對向車
    道騎警用摩托車過來，伊與該員警交會後，從後照鏡裡面看
    到渠等迴轉且在後面一直按喇叭，之後員警在下一個路口把
    其攔停並稱伊違規，但未說有何違規，後來伊直接跟警員說
    伊乃直行車，為何要兩段式左轉，但員警仍繼續開單云云。
    惟查：
  (一)按交通警員掣單舉發違反道路交通管理處罰條例所列之違規
    事實，本質上為行政處分，係公務員基於職務上權力，依法
    就特定之具體事件所為具有公法上效果之單方行政行為，基
    於公務員為公法上行為具有公信力之原則，該行政處分當可
    被推定為真正，其據以依法處分之事實認定亦為真正無誤，
    本此公信原則，乃立法者賦予行政機關制定違反道路交通管
    理事件統一裁罰基準及處理細則，使勤務警員得當機處分，
    以達其維護交通秩序、安全之行政目的。反之，若謂公務員
    一切行政行為均需預留證據以證其實，則國家行政勢必窒礙
    難行；合先敘明。
  (二)證人即舉發本案受處分人違規行為之員警岩東宏於原法院，
    以具結擔保渠供述之真實性，而具供證：當天我是跟實習生
    也就是證人何秉勳，擔服巡邏勤務，如告發單所載時間，我
    們行經健康路15巷，當時我是南往北的方向，我騎車騎在前
    面，何秉勳騎在後面，因為他是實習生對於現場地理位置不
    熟，所以都是由我騎在前面帶路，在快到路口時，大概在紅
    綠燈的前方50公尺處，我這個方向是綠燈，發現受處分人自
    敦化北路199巷右轉到健康路15巷那邊，因為健康路南北向
    是綠燈，所以以常理判斷敦化北路應該是紅燈，因為不可能
    兩個方向都是綠燈，所以就迴轉將受處分人攔停，一開始我
    就問受處分人是否知道違規，哪裡違規，結果受處分人就跟
    我說，直行為何要兩段式左轉，當時我跟他說我並不是因為
    你沒有兩段式左轉我才攔停你的，是因為你紅燈右轉，受處
    分人當時一直跟我爭議這個問題，且拒絕簽收紅單，我有告
    知他應到的時間及地點，但是他還是拒絕簽收，我不知道受
    處分人為何會說到兩段式左轉的問題，我是看到他紅燈違規
    右轉才將他攔停下來的；... 受處分人說他車子停下來的地
    方，應該就是敦化北路199巷那邊，但是我是看到他紅燈右
    轉也就是從敦化北路199巷那邊右轉，受處分人表示他是從
    民生東路四段80巷那邊北往南方向出來，但是我當時沒有看
    到他從那邊出來，我看到受處分人時他就是在敦化北路199
    巷那邊了等語明確（見原法院卷第23頁）。參以：
    1.原法院詢諸受處分人當時既然員警沒有告知其係何種情況
      違規，為何會問員警說「伊為直行車何以要兩段式左轉？
      」；據受處分人答稱：因為我覺得他們把我攔下來很奇怪
      ，因為我是直行車，而且當時我是在綠燈情形下直行並沒
      有錯，當時我停車的地方，有一個交通號誌被路樹擋住，
      所以我不知道是否是因為那個死角，所以員警認為我違規
      云云。則受處分人遇警攔查詢問時所為反應陳述，已顯然
      突兀，而核與一般事理有異。
    2.再經原法院參酌受處分人所繪製之現場位置圖，並訊問其
      當日係將車輛停放何處清理異物時；受處分人又答稱：（
      當時其停放車輛之）路邊可以停車，只可以停一台的寬度
      ，還可以通行一部汽車，有點類似單行道，我停在那邊，
      旁邊沒有停車，因為旁邊是斑馬線等語。則茍如受處分人
      所辯：伊係暫時將車停於路邊清理鞋中異物，何以不停放
      於其所直行方向之健康路15巷路邊，反而將機車停放在隨
      時可能有人通行之斑馬線旁及僅可停放一部車輛、通行一
      部汽車寬度，且隨時可能有車輛行駛之敦化北路199巷處
      ，而徒增自己可能遭該處直行車輛不小心撞及危險之理。
    3.是受處分人上開所辯，無論其停放車輛之地點及方式，均
      與一般駕駛人明顯有異而與常理有悖。
    4.綜合上情相互勾稽，應以證人員警岩東宏所為供證較為可
      信；受處分人所辯，則核與常情不符，委無足採。
  (三)本件事證明確，受處分人確有於前述時間，在行經設有紅綠
    燈光號誌管制之交岔路口，明知為禁止通行之紅燈號誌，仍
    違規逕行紅燈右轉行駛之違規事實，堪以認定。
五、原法院以：道路交通管理處罰條例第53條業經修正，本件應
    適用修正後道路交通管理處條例第53條第2項之規定論處，
    乃原處分機關竟適用修正前道路交通管理處罰條例第53條之
    規定裁處，顯有未洽，而將原處分撤銷，仍以受處分人有違
    反新修正道路交通管理處罰條例第53條第2項規定之行為，
    而依同條例之處理細則第43條、第44條及基準表之規定，裁
    處罰鍰1200元，並依同條例第63條第1項第3款規定記違規點
    數三點；核無不合。
六、抗告意旨仍執前詞，以缺乏積極證據可資證明伊有違規為由
    ，否認有違規行為，據以指摘原裁定不當，並無理由，應予
    駁回。
中　　華　　民　　國　　96　　年　　4 　　月　　30　　日
                  刑事第十庭    審判長法　官 楊炳禎
　　　　　　　　　　　　　　　　      法  官 黃俊明
　　　　　　　　　　　　　　　      　法  官 陳博志
以上正本證明與原本無異。
不得再抗告。
                                      書記官 陳嘉文
中　　華　　民　　國　　96　　年　　5 　　月　　1 　　日
